【裁判字號】    95,抗,97
【裁判日期】    950328
【裁判案由】    假處分
【裁判全文】
臺灣高等法院高雄分院民事裁定            95年度抗字第97號
抗  告  人  國華產物保險股份有限公司
清  理  人  財團法人保險事業發展中心
法定代理人  丙○○
相  對  人  豐嘉漁業股份有限公司
法定代理人  乙○○
上列抗告人即債務人因與相對人即債權人豐嘉漁業股份有限公司
間請求交還支票假處分事件，對於中華民國95年1 月19日臺灣高
雄地方法院95年度裁全字第974 號裁定提起抗告，本院裁定如下
：
    主  文
原裁定廢棄。
相對人在第一審之聲請駁回。
聲請及抗告訴訟費用由相對人負擔。
    理  由
一、本件抗告意旨略以：由於抗告人遭行政院金融監督管理委員
    會依照保險法第149 條第3 項之規定勒令停業，其法定代理
    人甲○○亦於94年11月18日停止職權，並委託財團法人保險
    事業發展中心為清理人，自民國94年11月18日進駐清理。依
    保險法第149 條之10第3 項規定：「保險業清理期間，其重
    整、破產、和解、強制執行等程序當然停止」。乃原法院遽
    於95年1 月19日以95年度裁全字第974 號裁定准相對人所為
    假處分之聲請，嗣並據以強制執行顯有不當，為此提起抗告
    ，求予廢棄原裁定云云。
二、按「清理人執行前項職務，有代表保險業為訴訟上及訴訟外
    一切行為之權」。又「清理人就任後，應即於保險業所在地
    之日報為3 日以上之公告，催告債權人於30日內申報其債權
    ，並應聲明屆期不申報者，不列入清理，但清理人所明知之
    債權不在此限」。又「保險業經主管機關勒令停業進行清理
    時，第三人對該保險業之債權，除依訴訟程序確定其權利者
    外，非依前條第1 項規定之清理程序，不得行使」。又「保
    險業清理期間，其重整、破產、和解、強制執行等程序當然
    停止」。保險法第149 條之8 第3 項前段、第149 條之9 第
    1 項、第149 條之10第1 項、第3 項分別定有明文。經查抗
    告人因業務、財務狀況顯著惡化，有不能支付其債務而損及
    被保險人權益之虞，經行政院金融監督管理委員會依保險法
    第149 條第3 項規定勒令抗告人停業，並委託財團法人保險
    事業發展中心擔任抗告人清理人，組成清理小組，自94年11
    月18日上午8 時30分起進駐清理抗告人公司。有行政院金融
    監督管理委員會94年11月18日金管保一字第09402504002 號
    函1 紙在卷可稽（見本院卷第7 頁）。又抗告人經行政院金
    融監督管理委員會於94年11月18日以金管保一字第09402504
    001 號函停止董事、監察人職權，並委託財團法人保險事業
    發展中心為清理人乙案，准予登記，且抗告人公司原董事長
    甲○○停止職權等情，亦有經濟部94年11月24日經授商字第
    09401234320 號函及抗告人公司變更登記表各1 紙附卷足憑
    （見本院卷第8 頁至第12頁）。是相對人於抗告人公司經主
    管機關勒令停業進行清理時，對抗告人公司之債權（非依訴
    訟確定其權利者），未依保險法第149 條之9 第1項 之清理
    程序予以行使，而對之聲請假處分，核與上揭說明，已有未
    合。乃原法院既未以清理人財團法人保險事業發展中心為抗
    告人之代表，而仍列已遭停權之抗告人之原董事長甲○○為
    抗告人公司之法定代理人，且裁定准相對人所為假執行之聲
    請，揆諸上揭規定，尚有未當。抗告意旨指摘原裁定不當，
    求予廢棄，即為有理由，應由本院將原裁定廢棄，並改裁定
    駁回相對人之聲請。
三、據上論結，本件抗告為有理由，依民事訴訟法第495 條之1
    第1項 、第492條、第95條、第78條，裁定如主文。
中    華    民    國    95    年    3     月    28    日
                            民事第三庭
                                審判長法官  張國彬
                                法      官  楊富強
                                法      官  吳登輝
以上正本證明與原本無異。
本裁定不得再抗告。
中    華    民    國    95    年    3     月    30    日
                                書  記  官  黎  珍
                                                      Q


司法院資訊處製作；財團法人民間司法改革基金會備份。
